【裁判字號】    98,交聲,1
【裁判日期】    980213
【裁判案由】    違反道路交通管理處罰條例聲明異議
【裁判全文】
臺灣澎湖地方法院交通事件裁定           98年度交聲字第1號
移送機關    交通部公路總局高雄區監理所澎湖監理站
異  議  人  甲○○
即受處分人
上列異議人因違反道路交通管理處罰條例案件，對於交通部公路
總局高雄區監理所澎湖監理站於97年12月29日所為之處分 (原處
分案號：澎警交字第T00000000號)，聲明異議，本院裁定如下：
    主  文
原處分撤銷。
甲○○不罰。
    理  由
一、按法院受理交通事件，準用刑事訴訟法之規定，道路交通管
    理處罰條例第89條前段定有明文，是最高法院76年台上字第
    4986號判例「認定犯罪事實所憑之證據，雖不以直接證據為
    限，間接證據亦包括在內，然而無論直接證據或間接證據，
    其為訴訟上之證明，須於通常一般之人均不致有所懷疑，而
    得確信其為真實之程度者，始得據為有罪之認定，倘其證明
    尚未達到此一程度，而有合理之懷疑存在而無從使事實審法
    院得有罪之確信時，即應由法院為諭知被告無罪之判決。」
    所揭示之無罪推定及有疑唯利被告之原則於法院審理行為人
    違反道路交通管理處罰條例案件時，當有其適用，易言之，
    法院於審理行為人違反道路交通管理處罰條例案件，為事實
    之認定時，如就原處分機關所認定之行為人違規之事實仍有
    合理之訴訟上懷疑，而無法確信行為人確有該當於道路交通
    管理處罰條例各該處罰條文之構成要件事實時，此際即應依
    訴訟上待證事實之有疑唯利被告之證據法則，作對受處分人
    有利之認定。
二、本件原處分機關認受處分人即異議人甲○○於民國97年11月
    13日17時48分許，駕駛車牌號碼ZK-7806 號自用小貨車，行
    經澎湖縣馬公市○○○○ 號道路4 公里處前，不慎與騎乘車牌
    號碼OKP-467 號機車之被害人許順育發生碰撞事故，致被害
    人許順育人車倒地，並受有肋骨骨折之傷害，然受處分人於
    肇事後，未對被害人採取救護措施即逕自駕駛上開自小貨車
    逃逸，因而以受處分人有違反道路交通管理處罰條例第62條
    第4項之行為，裁處罰緩新臺幣（下同）7000元整（罰鍰限
    於98年1月28日前繳納）、吊銷駕駛執照、一年內禁考。
三、聲明異議意旨略以：異議人當時行經該路段時，因天色昏暗
    視線不良，並未發覺與被害人許順育所騎乘之機車發生碰撞
    ，並非蓄意肇事致人受傷而逃逸，爰依法聲明異議，請求撤
    銷原處分。
四、經查：受處分人甲○○於97年11月13日17時48分許，駕駛車
    牌號碼ZK-7806 號自用小貨車，行經澎湖縣馬公市○○○○ 號
    道路4 公里處前，不慎擦撞騎乘OKP-467 號機車之許順育，
    並致許順育受傷之部分，經受處分人與許順育於馬公市交通
    分隊達成和解等情，業經本院調閱台灣澎湖地方法院檢察署
    97年度偵字第941號全卷無誤。被害人許順育於警詢時雖陳
    稱：受處分人駕駛車輛之右側車身與伊所騎乘之機車左側把
    手發生碰撞云云，然綜觀卷附車損照片，受處分人所駕駛之
    自用小貨車並無明顯擦撞痕跡，未可遽論該車即為肇事之車
    輛，又縱該車即為肇事車輛，依上開證據亦足徵當時兩車碰
    撞力道甚為輕微，異議人自有可能不知情擦撞之事實而仍照
    常行車離去，故其辯稱當時伊並未發覺有車禍事故發生等語
    ，尚非不可採信，自難僅憑受處分人於發生車禍後未停車，
    即遽認其有肇事逃逸之犯意。又異議人為警方移送涉犯肇事
    逃逸公共危險罪嫌部分，亦經澎湖地方法院檢察署檢察官以
    犯罪嫌疑不足，而為不起訴處分，有該署97年度偵字第941
    號不起訴處分書在卷可佐。依此，受處分人是否有肇事逃逸
    之犯行及故意，既屬存疑，依前揭法條及解釋，自不能逕認
    定其確有肇事致人受傷而逃逸之違規情事，從而，原處分機
    關以受處分人違反道路交通管理處罰條例第62條第4項之規
    定，遽予以裁罰，即有未洽，原處分應予撤銷，並為不罰之
    諭知。
五、據上論斷，應依道路交通管理處罰條例第87條第2 項，道路
    交通案件處理辦法第20條前段規定，裁定如主文。
中    華    民    國    98    年    2    月    13    日
                        交通法庭法  官  管安露
以上正本證明與原本無異。
如不服本裁定應於送達後5日內向本院提出抗告狀。（須附繕本
）
中    華    民    國    98    年    2    月    13    日
                                書記官  林德盛


司法院資訊處製作；財團法人民間司法改革基金會備份。
